臺灣高等法院臺中分院刑事判決　　　　　　　　　　九十一年度上訴字第一四九號
　　上　訴　人
　　被　　　告　乙○○
　　指定辯護人　本院公設辯護人　甲○○
右上訴人因偽造貨幣案件，不服臺灣台中地方法院八十九年度訴字第三○二二號中華
民國九十年十二月六日第一審判決（起訴案號：臺灣台中地方法院檢察署八十八年度
偵字第二四四五一號），提起上訴，本院判決如左：
      主  文
上訴駁回。
      事  實
一、乙○○意圖供行使之用，於民國八十八年一月三日，在台中市○區○○路一段二
    二五巷九一號住處，明知由綽號「阿永」之不詳年籍男子所交付之新台幣（下同
    ）一百元紙鈔五十張（號碼分別為ＡＭ七０八０一九ＪＺ九張、ＢＮ六四七一七
    四ＦＵ十四張、ＢＬ五二六八二五ＣＷ三張、ＣＱ六六九六一三ＦＺ三張、ＡＰ
    五六００八八ＣＶ十張、ＡＰ五八四四九一ＣＶ十一張）均係偽鈔，竟予收集，
    並將之藏置於其所有灰藍色外套口袋內，伺機對外使用。嗣於八十八年一月四日
  ，乙○○之妻施秀英（業經檢察官不起訴處分確定）因肅清煙毒條例案件，被台
    中市警察局第二分局文正派出所警員逮捕，由其家人將前述外套送至文正派出所
    交給不知情之施秀英，施秀英解送台中看守所羈押，經管理員檢查衣物後，扣得
    前述偽鈔五十張，報請調查局中部地區機動工作組派員處理。
二、案經調查局中部地區機動工作組移送臺灣臺中地方法院檢察署檢察官偵查起訴。
    理  由
一、訊據被告乙○○矢口否認右揭犯行，並辯稱：綽號「阿永」於上開時地至伊住處
    拿一千元之假鈔說可以真鈔三千元換偽鈔一萬元，伊沒有答應，他原先已出去後
    又再進來拿一包信封放在桌上說先放在這裡一下再來拿，結果就沒來拿，伊不知
    那是假鈔，就將它放在外套口袋裡，後來隔天警察就來抓了云云。惟查：
  (一)右揭事實業據被告於檢察官偵訊中供稱：「是綽號「阿永」之人拿到我家並拿給
    我，我叫他拿回去，他就丟在桌上，並稱過二天會來拿，我就收回來放在口袋內
    ----，他是要叫我去換真鈔，----那天是阿永拿來叫我幫他換真鈔，我答應幫他
    換，我就收在外套口袋內，但隔天就被抓了」等語（見偵查卷第二五頁背面、二
    六頁背面），核與證人即被告之妻施秀英於原審證稱：「平常那件少穿因那件比
    較大像風衣，如果他（指被告）有穿回來就掛在那邊，我記得前一天很冷她有穿
    回來脫下就掛在那裡，但再前一、二天有一位阿永來找他，當時我在幫我兒子洗
    澡，我問他做什麼，他說要找乙○○，看到他拿壹張一千元要跟乙○○換，乙○
    ○說不要，後來阿永有離開之後又進來在那邊交頭接耳，之後我在房間幫兒子穿
    衣服就不知道他們在做什麼」等情節（見原審卷第二八頁）相符，足見上開偽鈔
    確係綽號阿永於右揭時地所交付與被告並由被告收受置於外套口袋中無訛。公訴
    事實記載係於八十七年十二月間所交付顯有誤會，應予更正。
  (二)被告雖辯稱上開信封係阿永所寄放，伊不知上開信封內有偽鈔云云，惟綽號阿永
    者先與被告交涉換取偽鈔之事，隨即拿偽鈔交予被告，且又依約取走，衡諸持有
    偽鈔者唯恐他人知悉，豈有可能毫無理由任意將偽鈔置放他人家中？又被告果受
    阿永託管信封，豈會未問明裡面為何物，且將之置放於外套中可隨時攜帶外出？
    故被告應明知上開偽鈔而收受之甚明，其所辯不足採信。另辯護人辯稱：上開偽
    鈔係阿永委託被告保管，被告並無供行使之意圖云云，然查被告於偵查中已坦承
    曾答應阿永幫他以偽鈔換取真鈔已如前述，且被告明知係偽鈔又將之置放於外套
    口袋中隨身攜帶外出，被告有供行使換取真鈔圖利之意圖應臻明確，上開辯護意
    旨亦尚難採認。此外上開扣案之一百元紙鈔五十張，經送法務部調查局鑑定結果
    ，均屬偽鈔，有該局八十八年一月二十九日陸(二)字第八八００四五八三號函附
    卷可參，從而事證明確，被告上開犯行應堪認定。
二、核被告所為，係犯刑法第一百九十六條第一項之意圖供行使之用而收集偽造之通
    用紙幣罪。原審依刑法第一百九十六條第一項之規定，並審酌被告之素行、犯罪
    之動機、目的、手段，其意圖供行使之用而收集偽造之通用紙幣，嚴重破壞國家
    貨幣之信用及交易秩序，暨其犯後態度等一切情狀，量處有期徒刑三年，並依刑
    法第二百條規定諭知沒收偽造之面額新臺幣一百元紙幣五十張，本院核其認事用
    法，並無不當。被告上訴意旨仍執前詞否認犯罪，為無理由，應予駁回。
三、據上論斷，應依刑事訴訟法第三百六十八條，判決如主文。
本案經檢察官丙○○到庭執行職務。
中      華      民      國    九十一    年      四      月    二十四    日
                                  台灣高等法院台中分院刑事第八庭
                              審判長法  官  羅  得  村
                                              法  官  陳  賢  慧
                                              法  官  陳  毓  秀
右正本證明與原本無異。
如不服本判決應於收受送達後十日內向本院提出上訴書狀，其未敘述上訴之理由者並
得於提起上訴後十日內向本院補提理由書（均須按他造當事人之人數附繕本）。
                                              書記官  吳  宗  玲
中      華      民      國    九十一    年      四      月    二十五    日
附錄論罪科刑法條
刑法第一百九十六條第一項
行使偽造、變造之通用貨幣、紙幣、銀行券或意圖供行使之用而收集或交付於人者，
處三年以上十年以下有期徒刑，得併科五千元以下罰金。
                                                                        Ｆ
